【裁判字號】    97,消債抗,498
【裁判日期】    980207
【裁判案由】    聲請更生程序
【裁判全文】
臺灣高雄地方法院民事裁定           97年度消債抗字第498號
抗  告  人  甲○○
上列抗告人因消費者債務清理事件聲請更生，對於中華民國97年
11月21日本院97年度消債更字第291 號裁定提起抗告，本院裁定
如下：
    主  文
抗告及保全處分之聲請均駁回。
抗告程序費用新臺幣壹仟元由抗告人負擔。
    理  由
一、按債務人不能清償債務或有不能清償之虞者，得依本條例所
    定更生或清算程序，清理其債務，消費者債務清理條例第3
    條定有明文。又聲請更生或清算不合程式或不備其他要件者
    ，法院應以裁定駁回之，但其情形可以補正者，法院應定期
    間先命補正，復為同條例第8 條所明定。
二、抗告意旨略以：伊之資產雖經本院鑑價結果有新臺幣（下同
    ）4,300,000 元，惟該鑑定結果與事實不符，應重新鑑價，
    實則依之資產並不足以清償伊之最大債權人華南金資產管理
    股份有限公司（下稱華南金資產公司）之債務，且伊之債務
    除華南金資產公司之部分外，其餘約新臺幣（下同）687,00
    0 元尚須作釐清，請本院裁定要求華南金資產公司與伊進行
    前置協商，並暫緩審理本案等語。
三、經查：
  (一)抗告人以其對民間債權人所負之債務計達4,988,294 元提出
    本件更生之聲請，核其債權人華南金資產公司、吳太太、蘇
    碧霞及蘇卜鈺等人均非消債條例第151 條所定之金融機構，
    而無依該條規定與全體債權人為前置協商之必要，是本件更
    生之聲請，應審酌抗告人有無不能清償或不能清償之虞，合
    先說明。
  (二)抗告人所有坐落高雄市鼓山區○○○路1011巷6 號房地，經
    鑑價結果市價4,300,000 元等情，有本院96年度執字第1195
    80號清償債務強制執行案卷所附之陳瑞霖建築師事務所鑑定
    報告在卷足稽，又抗告人聲請本件更生主張積欠債務4,988,
    294 元，有聲請人陳報狀在卷可稽，是以聲請人之債務為68
    8,294 元（計算式：4,988,294 －4,300,000 ＝688,294 ）
    堪以認定。又抗告人經營公益彩券及采邑專業髮廊，其經營
    公益彩券97年1 至4 月銷售佣金合計75,204元，平均每月收
    入18,801元，而采邑專業髮廊自95年5 月至97年4 月營業所
    得共計296,000 元，平均每月收入12,333元，有台灣彩券股
    份有限公司經銷商銷售明細表及抗告人之財產及收入狀況說
    明書在卷可憑（參原審卷6 、87頁），故抗告人每月平均收
    入所得共約31,134元，亦堪認定。
  (三)抗告人雖主張需分擔其胞妹三名子女之生活費用等語，惟抗
    告人對渠等並無扶養之義務，且其既已負債，自應斟酌目前
    經濟情況量力而為，此項支出自無必要。則抗告人既無任何
    依法應負擔扶養義務之人，復無其它特殊必要之支出（如重
    大傷病等），而抗告人業已負債，其本須以較低之標準生活
    而節忖開銷用以償債始符誠信，自不得與無負債人員之一般
    生活標準以上而同為要求，則參以行政院主計處統計之97年
    度高雄市每人每月最低生活費用為10,991元，認其每月必要
    生活支出以10,991元為適當。
  (四)是以，抗告人每月所得於扣除必要之生活費標準、勞健保每
    月1,167 元、營業稅每月445 元後，每月尚有18,000元（計
    算式：31,134－10,991－1,167 －445 ＝18,531）可資清償
    ；則抗告人有如前所述688,294 元之債務，約4 年可資清償
    完畢（計算式：688,294 ÷18,000÷12＝3.18），又聲請人
    係41年次，目前57歲，距勞動基準法規定勞工強制退休年齡
    65歲尚有7 年，如勉持繳款尚非不能於退休前清償上開債務
    。從而，本件抗告人並無不能清償債務或有不能清償之虞之
    情事。
  (五)至抗告人抗告意旨稱伊之資產經本院鑑價結果與事實不符，
    應重新鑑價等語，惟並未舉證以實其說，尚難認上開鑑定價
    格有何不當之處，又抗告人請求本院裁定華南金資產公司與
    抗告人強制協商，惟華南金資產公司並非消債條例第151 條
    所定之金融機構，而無前置協商之必要，業如前述，縱認華
    南金資產公司係消債條例第151 條所稱金融機構，如其拒絕
    協商並不影響抗告人聲請本件更生，蓋消債條例第153 條亦
    有金融機構拒絕協商之配套規定，是抗告人上開主張，尚屬
    無據。另抗告人稱伊與除華南金資產公司外之其他債權人之
    債權債務尚須釐清，要求本院暫緩審理本案等語，查抗告人
    所主張之債權人係抗告人自行陳報，於其聲請本件更生前，
    即應釐清，而非在未釐清之前，即貿然提出更生之聲請，更
    顯見其一心係欲循債務清理之程序以圖脫免債務之責任而無
    任何清償之誠意甚明。
四、綜上所述，本件抗告人依現有資產及收入，扣除基本生活支
    出後，尚無不能償還債務之情形，原裁定駁回抗告人更生之
    聲請，於法並無違誤，抗告意旨猶執前詞，指摘原裁定不當
    ，為無理由，應予駁回。抗告人另聲請之保全處分，因本件
    抗告駁回而失所附麗，應併予駁回。
五、據上論結，本件抗告為無理由，依消費者債務清理條例第15
    條，民事訴訟法第495 條之1 第1 項、第449 條第1 項、第
    95條、第78條，裁定如主文。
中    華    民    國    98    年    2     月    7     日
                    民事庭審判長法      官  蘇鳴東
                                法      官  高瑞聰
                                法      官  謝文嵐
上正本係照原本做成。
本裁定不得抗告。
中    華    民    國    98    年    2     月    7     日
                                書  記  官  楊銘仁


司法院資訊處製作；財團法人民間司法改革基金會備份。
